【裁判字號】    99,交抗,516
【裁判日期】    990714
【裁判案由】    聲明異議
【裁判全文】
臺灣高等法院臺中分院交通事件裁定     99年度交抗字第516號
抗  告  人
即受處分人  甲○○
上列抗告人因聲明異議案件，不服臺灣苗栗地方法院中華民國99
年4月30日所為裁定（99年度交聲字第71號）提起抗告，本院裁
定如下：
    主    文
抗告駁回。
    理    由
一、本件抗告及異議意旨略以：原舉發單位應於違規通知單附
    原底片沖洗相片，非電腦列印相片，電腦列印相片之資料可
    以修正，公信力不足；「前有測速照相」告示牌係臨時設
    置，此舉與一般全省各普通、快速、高速交通道路有異，不
    知此做為舉發違規案件是否合於法律規定；異議人即抗告
    人（以下均稱抗告人）陳述後，原舉發單位始補函件證明有
    在前300公尺處設立臨時告示牌，惟抗告人對於該告示牌之
    照片所列印之違規日期有疑慮，因為只要把底片送相館沖洗
    ，吩附任何日期都可隨意沖洗出，正常相機拍攝沖洗之相片
    ，年、月、日至少應該像原版攝印於相片上，證人即本件
    舉發員警張良彥於99年4月6日具結證述違規採證照片與底片
    相同，抗告人認為是片面之詞，因證人作證時僅提供電腦列
    印相片作為舉發證據，抗告人認為證人應舉證證明電腦列印
    相片確實與雷達測速儀器底片相同。且抗告人綜讀裁定全文
    ，原審調查時，採納證人當庭具結之證述：違規採證照片與
    雷達測速儀底片相同，裁定文隻字未提是否調閱或查證雷達
    測速儀底片與證人所聲稱之違規採證（電腦列印）相符合，
    以昭公信。抗告人疑惑既然原始底片與電腦列印照片相同，
    為何不附上原相片給抗告人，讓人一目了然確實違規無訛，
    且依抗告人所瞭解，不論超速、闖紅燈、或其他交通違規事
    件，從未有發現以電腦列印作為舉發證據，均是以相片做為
    證據，因此不服原裁定，爰依法提起抗告云云。
二、原處分意旨略以：抗告人所有車牌號碼5892-YU號自用小客
    車，於民國98年12月8日10時6分許行經苗栗縣台72線24公里
    東向處，，為苗栗縣警察局交通警察隊警員逕行舉發「此快
    速公路限速70公里，駕駛人行車速度經測時速96公里，超速
    26公里（20公里以上未滿40公里）」違規；嗣抗告人於違規
    通知單所載期限內到站申訴表示不服，原處分機關仍認異議
    人確有前開違規行為，乃依道路交通管理處罰條例第33條第
    1項第1款、第63條第1項第1款暨違反道路交通管理事件統一
    裁罰標準及處理細則第41條第4項規定，裁處抗告人罰鍰新
    臺幣3,500元，並記違規點數1點等語。
三、按汽車行駛於高速公路、快速公路或設站管制之道路，不遵
    使用限制、禁止、行車管制及管理事項之管制規則而有行車
    速度超過規定之最高速限或低於規定之最低速限之行為者，
    處汽車駕駛人新臺幣（下同）3,000 元以上6,000 元以下罰
    鍰，並予記違規點數1 點，道路交通管理處罰條例第33條第
    1 項第1 款、第63條第1 項第1 款分別定有明文。而依同條
    例第33條第6 項授權所訂定之高速公路及快速公路交通管制
    規則第5 條第1 項前段規定：「汽車行駛高速公路及快速公
    路，應依速限標誌指示」。故汽車駕駛人在快速公路行駛時
    如有未依速限標誌指示之高於速限行為，即屬違反高速公路
    及快速公路交通管制規則之規定，自應依上開道路交通管理
    處罰條例之規定處以罰鍰及記違規點數。又對於行車速度超
    過規定之最高速限或低於規定之最低速限之違規行為，採用
    固定或非固定式科學儀器取得證據資料證明者，於一般道路
    須至少於100 公尺，於高速公路、快速公路須至少於300 公
    尺前，明顯標示之；汽車駕駛人之行為，經以科學儀器取得
    證據資料證明其行為違規，當場不能或不宜攔截製單舉發者
    ，得逕行舉發，並應記明車輛牌照號碼、車型等可資辨明之
    資料，以汽車所有人為被通知人製單舉發，道路交通管理處
    罰條例第7 條之2 第3 項及第4 項亦有明文規定。
四、經查：
(一)、抗告人所有車牌號碼5892-YU號自用小客車於98年12月8日10
    時6分許行經苗栗縣台72線24公里東向處，為警掣單舉發「
    此快速公路限速70公里，駕駛人行車速度經測時速96公里，
    超速26公里（20公里以上未滿40公里）」違規乙節，有原舉
    發單位即苗栗縣警察局苗縣警交字第F00000000號舉發違反
    道路交通管理事件通知單1份暨採證照片1張在卷足憑。上情
    復經證人即本件舉發警員張良彥於99年4月6日本院調查時到
    庭具結證述明確，並有證人庭呈之苗栗縣台72線23.5公里至
    24.3公里路線相關位置一覽圖1份附卷可稽，是異議人有於
    上揭時、地「行車速度超過規定最高速限速26公里」之違規
    事實，堪予認定。
(二)、再據本件原舉發單位即苗栗縣警察局交通警察隊舉發本件違
    規所使用之雷達測速儀，每年均依規定送經濟部標準檢驗局
    檢驗且領有合格證書（器號：UX015186，檢定日期98年8 月
    21日，有效期限99年8 月31日，檢定合格單號碼：J0GB0000
    000 ），有該舉發單位提出之經濟部標準檢驗局雷達測速儀
    檢定合格證書1 份附卷可稽，是其儀器之準確性應可採信。
    且證人即本件舉發警員張良彥於原審到庭具結證述略以：「
    （該雷達測速儀是以何種方式測速的？是光速嗎？）是以雷
    達波測速」、「（此種雷達測速儀測速的原理？）由雷射光
    束感應車子的速度，因為車子經過雷達測速器會打到車子再
    反應回來，測得車速」、「（當時有無二車併行之情形？）
    照片上顯示沒有」、「（雷達測速器有無經經濟部檢合格？
    ）有，資料在卷內」、「（雷達波會散佈出去嗎？）不會，
    只會針對設定的車子發射」、「（當時風向有無影響？）應
    該不會。」等語綦詳（見原審99年4月6日之訊問筆錄）。顯
    見該儀器係以發射雷達波之方式感應測試，並已設定照相時
    速，行經之車輛如超過規定速度，即感應照相，而非以地面
    埋設感應線圈之方式，故車輛如靜止或未超過設定速度，該
    儀器則不會感應照相，足認該測速照相設備所攝得之照片，
    確屬可信。另觀諸卷附之採證照片，車牌號碼5892-YU號自
    小客車位置在照片之中，而照片中之違規時間及異議人之行
    車時速均清晰可辨，益徵本件違規照片係於機器有效期限內
    ，依正常使用流程所拍攝，則原舉發警員取締本件異議人駕
    車超速違規應無誤判之虞。而抗告人於99年4月6日原審調查
    時亦坦承舉發警員提供採證照片中之車輛確為其所有，則舉
    發員警依據前開採證照片所載之車輛牌照號碼、車型等可資
    辨明之資料，以該車之汽車所有人即異議人為被通知人製單
    逕行舉發，核無違誤。
(三)、訊據抗告人否認有何違反道路交通管理處罰條例之行為，並
    以該違規地點未於300公尺前設警告標誌，警察掛的是臨時
    的，是後來才補送的等語置辯。然按標誌、標線、號誌之設
    置目的，在於提供車輛駕駛人及行人有關道路路況之警告、
    禁制、指示等資訊，以便利行旅及促進交通安全，道路交通
    標誌標線號誌設置規則第2條定有明文。再按汽車駕駛人行
    車速度超過規定之最高速限，經採用固定或非固定式科學儀
    器取得證據資料證明者，於一般道路須至少於100公尺，於
    高速公路、快速公路須至少於300公尺前，明顯標示之，道
    路交通管理處罰條例第7條之2第3項，固訂有明文，然衡其
    立法用意，不外表明科處違規人行政裁罰之目的在敦促駕駛
    人依行車速限駕駛，是以科學儀器採證，由主管機關在明顯
    處告示，用以提醒駕駛人依道路限速行駛，以期在駕駛人避
    免受罰之心理下，達到依行車速限駕駛，進而維護行車安全
    之最大效益，尚非謂如有違反上開注意規定，駕駛人超速行
    駛之違規行為即應不罰，是異議人主張違規地點未設警告及
    速限標示而不應處罰云云，其立論已非無疑。況違規事實發
    生當日執勤員警進行超速取締，已於該路段前方設置活動式
    （得以拆卸）警告標誌，有現場照片4張在卷可稽（見原審
    卷第30至32頁）。而依據原舉發單位所提出之上開照片，時
    間顯示為98年12月8日9時20分，足徵上開照片確係於違規事
    實發生當日，且係於舉發本件違規之前即拍攝，核與證人即
    本件舉發員警張良彥於99年4月6日原審調查時到庭具結證述
    ：「（在測速器之前，你們有無設置警告標誌？）有，是在
    23.5公里處有設固定的警告標示，就是今日所呈的照片，上
    寫『前常有測速照相』，並有『70公里』的圓形標示牌；12
    月8日當天在照相前，我們又在台72線23.7公里設前有測速
    照相的臨時警告牌，就是今日所呈的照片1-6張，第7-10張
    是後面補拍的；雖然該處是彎道，但是異議人的車子如果向
    東的話，他會在23.5公里看到警告標誌」、「（當時異議人
    究竟是往東還是往西？）他是西往東，往大湖方向」、「（
    所以是東向？）對。」等語相符，益徵違規事實發生當時，
    執勤員警業於取締違規地點前放置警告標誌，已足以提醒駕
    駛人於該路段應注意不得超速，是異議人本應隨時保持不超
    越最高速限之速度行駛，卻仍超速行駛，則該超速違規之責
    任應歸於異議人甚明。
(四)、異議人雖質疑原舉發單位設立之臨時告示牌照片所列印之違
    規日期有造假之嫌，然駕駛人在一般道路、高速公路或快速
    道路依照規定速限行駛之義務，並不因警察機關有無在裝設
    測速儀器前方道路之明顯處豎立明顯標示而有差別，駕駛人
    亦不能僅因其在通過裝有測速儀器之路段前，並未察覺任何
    明顯之告示牌或警告標誌，即可遽謂其無須依限速行駛或得
    任意超速而免於受罰。異議人既係考領合法駕駛執照之駕駛
    人，應當知悉並遵守前開有關一般道路限速之規定，猶不得
    僅因上開路段未設置警告標誌即無須依限速行駛或得任意超
    速而免於受罰。另原審於99年4月6日調查時當庭勘驗證人張
    良彥事後補拍之光碟，勘驗結果為：「勘驗路段為台72線
    往大湖東向。時間：99年3月29日。在台72線23.5公里
    處有常設告示牌，寫『前常有測速照相』，並有『80公里』
    的圓形速限標示」（按：該路段於本件違規時之速限為「70
    公里」，係於99年3月初始由公路局改為80公里等情，業據
    證人張良彥到庭證述在卷），復有照片1張在卷可考（見原
    審卷第31頁），可知台72線往大湖東向路段上原即設置有限
    速標誌及「前有測速照相」之告示牌，用以提醒駕駛人注意
    ，保持速限行駛，縱異議人爭執警方設置臨時告示牌之照片
    係事後補拍，惟其於行經上開路段時，仍得知悉該路段之速
    限，而應依規定遵守時速限制行駛，是異議人前開所辯，要
    難憑採。
(五)、異議人雖又辯稱原舉發單位應於違規通知單附原底片沖洗相
    片，非電腦列印相片，電腦列印相片之資料可以修正，公信
    力不足云云，惟證人張良彥於99年4月6日原審調查時已當庭
    具結證述違規採證照片之底片相同，僅係沖洗方式不同，且
    車牌號碼無法造假等語（見原審卷第10頁），復經本院於99
    年6月17日函請原舉發機關苗栗縣警察局請其送交舉發違規
    照片之底片或儲存該影像之電磁記錄，並經苗栗縣警察局於
    99年6月25日以苗警交字第0990026464號回函檢送原舉發相
    片2幀附卷可憑（見本院卷第12頁），觀諸舉發相片上方記
    載違規日期為2009年12月8日、10點6分58秒、苗栗縣警察局
    ，相片下方記載限速70公里路段、行車時速96公里、台72
    線24公里處東向西，該相片與其上記載及車輛顏色、車號均
    與原舉發事件通知單所附之採證列印相片及證人張良彥於原
    審調查庭訊中提出之電腦列印相片相符，且該電腦列印相片
    上之相關記載亦經證人於原審調查庭訊時具結證稱：時間、
    地點可以設定，有可能輸入錯誤，但超速幾公里無法設定，
    還有異議人的車牌號碼也無法造假等語屬實。復經抗告人於
    原審調查庭訊中自承：違規車輛之車號對，是其所有之車輛
    ，當天有駕駛該車輛行經該處，係要去大湖等語。故本件抗
    告人之違規事實明確，堪可認定。
五、綜上所述，本件抗告人確有前揭汽車行駛快速公路速度超過
    規定最高速限（20公里以上未滿40公里）之違規行為，原處
    分機關依道路交通管理處罰條例第33條第1項第1款、第63條
    第1項第1款之規定及違反道路交通管理事件統一裁罰基準表
    ，裁處異議人罰鍰3,500元，並記違規點數1點，核無違法或
    不當之情事，原審認異議無理由，而駁回異議，應無不合，
    本件抗告無理由，應予駁回。
六、據上論斷，應依道路交通事件處理辦法第26條、刑事訴訟法
    第412條，裁定如主文。
中    華    民    國    99    年    7     月    14    日
              交通法庭    審判長法  官  李  文  雄
                                法  官  林  靜  芬
                                法  官  陳  如  玲
以上正本證明與原本無異。
不得再抗告。
                                書記官  陳  信  和
中    華    民    國    99    年    7     月    15    日

司法院資訊處製作；財團法人民間司法改革基金會備份。
